Inventaris van het archief van de Bedrijfsfonds voor de Pers en taakvoorganger 1974-2007 (2008)
Nationaal Archief, Den Haag
Stichting Bedrijfsfonds voor de Pers
Bedrijfsfonds Pers
1974-2008
merendeel 1974-2007
P49
26.70 meter; 467 inventarisnummers.
Normale geschreven, getypte en gedrukte documenten, geen bijzondere handschriften.
Nationaal Archief, Den Haag
Stichting Bedrijfsfonds voor de Pers,1974-1987
Bedrijfsfonds voor de Pers, 1988-2007
Het archief bevat dossiers en vergaderstukken van het fonds betreffende het verstrekken van financiële steun aan uitgevers van dagbladen en weekblade ter handhaving van de pluriformiteit van de pers en betreffende advisering door het bestuur van het fonds aan de menister over het persbeleid.
Archiefvorming
Geschiedenis van de archiefvormer
Oprichting
De oprichting van het Bedrijfsfonds voor de Pers kent een lange voorgeschiedenis.
Jaarverslag van het Bedrijfsfonds voor de Pers over 1974-1975, Rijswijk 1976, blz. 1-8.
Reeds in 1968 adviseerde de Persraad tot het instellen van een fonds, dat financiële steun zou kunnen verlenen aan zwakke persondernemingen. Als antwoord op het advies van de Persraad stelde de regering de Interdepartementale Commissie Concentratietendensen in de Pers in om de mogelijkheden tot oprichting van een bedrijfsfonds te onderzoeken. De interdepartementale commissie zag reële mogelijkheden voor een bedrijfsfonds, met name voor het verstrekken van leningen ten behoeve van investeringen en het geven van tijdelijke financiële bijdragen in de exploitatiekosten van afzonderlijke dagbladen. De commissie adviseerde de regering om een nadere studie te laten verrichten.
De regering stemde in met het advies en besloot tot het instellen van de Commissie Bedrijfsfonds voor de Pers (Commissie Rooij). De Commissie Rooij kwam met de aanbeveling dat het instellen van een bedrijfsfonds niet alleen wenselijk maar ook noodzakelijk was. In november 1971 besloot de regering tot de oprichting van een Bedrijfsfonds voor de Pers.
Nota over het massamedia-beleid, uitgebracht door de Minister van Cultuur, Recreatie en Maatschappelijk Werk aan de Tweede Kamer der Staten-Generaal d.d. 18 maart 1975, Staatsuitgeverij ’s-Gravenhage 1975, blz. 40 – 48.
Met dit besluit betrad de overheid voor het eerst de weg van gerichte financiële steunverlening aan afzonderlijke persorganen.
Lou Lichtenberg, Dilemma’s in het persbeleid van de overheid. Bijdragen over de dilemma’s in de zorgplicht van de overheid voor informatievoorziening, in het bijzonder via de pers in Nederland
Het fonds, bedoeld als een voorlopige voorziening, kreeg tot taak in samenhang met bestaande financieringsmogelijkheden hulp te bieden aan dag- en nieuwsbladen die behoeften hadden aan kredieten en kredietfaciliteiten om tot een rendabele exploitatie te komen. In deze overgangsfase werden financiële middelen gereserveerd uit de opbrengsten ten laste van de Steropbrengsten.
De formele oprichting van de stichting het Bedrijfsfonds voor de Pers vond plaats in september 1974 (Stcrt 1974/190). Ondanks aandringen van de Tweede Kamer van de Staten Generaal om het fonds de status te verlenen van zelfstandig bestuursorgaan, ging de toenmalige minister, belast met het mediabeleid niet in op deze wens.
Wanneer wordt gesproken over de minister, belast met het mediabeleid wordt achtereenvolgens bedoeld: van 1974 tot 1983 de minister van Cultuur, Recreatie en Maatschappelijk Werk (CRM); van 1983 tot 1990 de minister van Welzijn, Volksgezondheid en Cultuur (WVC) en vanaf 1990 de minister/staatssecretaris van Onderwijs, Cultuur en Wetenschap(pen) (OCW).
De minister had, uit staatsrechtelijk oogpunt, bezwaar tegen de beslissingsbevoegdheid van het fondsbestuur over de toewijzing van overheidsgelden. Een dergelijke bevoegdheid zou naar zijn oordeel erop neerkomen dat hij zich over beslissingen inzake de besteding van de fondsgelden niet tegenover het parlement zou kunnen verantwoorden.
Brief van de minister van Cultuur, Recreatie en Maatschappelijk Werk (CRM) van 20 december 1974, R.T.P. 63.770, aan het Bestuur van de Vereniging De Nederlandse Dagbladpers.
Samenstelling, middelen en werkwijze 1974 – 1987
Tot het in werking treden van de Mediawet (Stb. 1989/249 ) functioneerde het bedrijfsfonds binnen het juridisch kader van de uit 1974 daterende statuten (Stcrt. 1974/190 ). In 1982 (Stcrt. 1983/11) werden deze statuten voor het laatst gewijzigd. Het Bedrijfsfonds voor de Pers had een bestuur en een bureau. Het bestuur bestond uit zeven leden, die door de minister, belast met het mediabeleid werden benoemd en ontslagen (Statuten 1974, art. 9 lid 1). De benoeming van bestuursleden geschiedde voor een periode van twee jaar. De leden waren terstond herbenoembaar (Statuten 1974, art. 9 lid 4). De secretaris werd benoemd door de minister in overleg met het bestuur (Statuten 1974, art.9 lid 3).
De financiële middelen van het fonds bestonden uit:
een éénmalige dotatie uit de Steropbrengst
opbrengst van de 5%-opslag op de STER-tarieven, ingevoerd in januari 1973 voor een periode van vier jaar tot en met 31 december 1976
bijdragen uit de algemene belasting middelen
rentebaten.
De minister, belast met het mediabeleid bepaalde elk jaar tot welk bedrag in totaal in dat jaar kredieten ten laste van het bedrijfsfonds konden worden verleend (Statuten, art. 7). De financiële middelen van het fonds werden beheerd door de Regeringscommissaris voor de Omroep. De regeringscommissaris trad op als kassier van de ontvangsten en de uitgaven en droeg zorg voor het beleggen van de middelen van het fonds. De Nationale Investeringsbank (NIB) werd door de minister, belast met het mediabeleid aangewezen als bankier.
Ministeriële beschikking van de minister van Cultuur, Recreatie en Maatschappelijk Werk (CRM) van 6 mei 1975, art. I. (Stcrt. van 12 mei 1975, nr. 88).
De verhouding tussen het fonds en de NIB werd vastgelegd in een overeenkomst die door de minister moest worden goedgekeurd.
Ministeriële beschikking van de minister van Cultuur, Recreatie en Maatschappelijk Werk (CRM) van 6 mei 1975, (Stcrt. van 12 mei 1975, nr. 88, art. 5).
De werkwijze van het bedrijfsfonds werd door de minister, belast met het mediabeleid vastgelegd in richtlijnen.
Ministeriële beschikking van de minister van Cultuur, Recreatie en Maatschappelijk Werk (CRM) van 6 mei 1975 (Stcrt. van 12 mei 1975, nr. 88).
Steunaanvragen van afzonderlijke bladen werden gericht tot het bestuur, dat advies uitbracht aan de minister, belast met het mediabeleid. De minister nam de uiteindelijke beslissing over de steunmaatregelen en droeg het fondsbestuur op de uitvoering hiervan te verzorgen (Statuten 1974, art. 8 lid 7).
Taken, 1974 – 1987
Het fonds trad op als adviescollege en uitvoeringsorgaan van de minister, belast met het mediabeleid. Krachtens de statuten (1974) had het bestuur van het fonds uitsluitend de bevoegdheid ingediende aanvragen tot financiële steun te toetsen en de minister, belast met Perszaken, te adviseren over de aanvragen. In de statuten werd aan de adviezen van het fondsbestuur een zwaarwegend karakter toegekend. De minister, belast met het mediabeleid was tot publicatie van het advies gehouden, indien zijn beslissing van dat advies afweek (Statuten 1974, art. 8 lid 6). Financiële steun werd uitsluitend verstrekt voor het in stand houden van de bestaande pluriformiteit (Statuten 1974, art. 4 lid 1). De wens van het bestuur om ook nieuwe persorganen te betrekken bij de steunverlening zou pas bij het in werking treden van de Mediawet (Stb. 1987/247) worden gehonoreerd.
De juridische basis van het fonds was bedoeld als overgangsregeling in afwachting van de vaststelling van het regeringsbeleid ten aanzien van de massamedia (Statuten, art. 4 lid 1). In 1975 verscheen de Nota over het massamediabeleid (1975) van de minister, belast met het mediabeleid.
Nota over het massamedia-beleid. Uitgebracht door de minister van Cultuur, Recreatie en Maatschappelijk Werk aan de Tweede Kamer der Staten-Generaal, Den Haag, 18 maart 1975, blz. 41-42.
In deze nota werd het fonds beschouwd als een van de hoekstenen van het persbeleid en werd rekening gehouden met uitbreiding van de taken van het fonds in de toekomst, zoals:
het verstrekken van aanloopsubsidies, die naar het oordeel van het fondsbestuur, een reële bijdrage leveren aan de persverscheidenheid
het adviseren aan de minister over het verlenen van financiële steunverlening à fonds perdu bij reorganisatie van een blad om een sluitende exploitatie mogelijk te maken
het geven advertentiecompensatie aan persorganen als gevolg van ongelijke concurrentieverhoudingen op de advertentiemarkt.
De uitbreiding van de werkingssfeer van het fonds, zoals aangegeven in de Nota over het massamediabeleid, leidde tot een tweetal concrete maatregelen, te weten:
advertentiecompensatie aan persorganen
wijziging van de statuten uit 1974.
In 1975 startte het fondsbestuur, in opdracht van de minister, belast met het mediabeleid, met de uitwerking van een compensatieregeling. Het onderzoek werd, in opdracht van het fondsbestuur na goedkeuring door minister bij brief van 29 december 1975, RTP.FTZ.65574,, uitgevoerd door het Economisch Instituut Tilburg (EIT). De eerste onderzoeksresultaten (1977) boden onvoldoende grondslag voor de door het fondsbestuur beoogde gerichtgenerieke regeling. In haar advies aan de minister van CRM adviseerde het fondsbestuur het onderzoek voort te zetten.
Rapport van het Bedrijfsfonds voor de Pers aan de minister van CRM over de mogelijkheid van een compensatieregeling voor Dagbladen, 5 september 1977.
De minister stemde in met de voortzetting van het onderzoek.
Brief van de minister van CRM aan het fondsbestuur van 20 oktober 1977, RTP/FTZ 68180.
Na langdurig voortgezet onderzoek trad de Compensatieregeling voor Dagbladen in 1983, met terugwerkende kracht vanaf 1981, in werking.
Besluit houdende regelen betreffende een compensatieregeling voor dagbladen en aanvullende steunmaatregelen voor de pers ten laste van de Stichting Bedrijfsfonds voor de Pers, Staatscourant van 17 januari 1983, nr. 11. Gewijzigd in: Staatscourant van 12 november 1984, nr. 221, Staatscourant van 11 februari 1991, nr. 29.
De invoering van de regeling geschiedde op experimentele basis voor de duur van drie jaar, te weten 1981, 1982 en 1983. Tot 1 januari 1988 was de compensatieregeling een “ministeriele regeling”. Vanaf genoemde datum heeft de compensatieregeling haar juridische basis in de Mediawet en Mediabesluit.
De Compensatieregeling betekende voor het fondsbestuur een aanzienlijke uitbreiding van zijn werkingssfeer. De werkzaamheden, verbonden aan de uitvoering van de regeling, omvatte:
het controleren van alle met de aanvragen ingediende financiële en bedrijfsmatige gegevens
het opgrond van de gecontroleerde gegevens en overeenkomstig de richtlijnen van de regeling berekenen van de te compenseren exploitatieverliezen
het berekenen van de hoogte van de uitkeringen
het beoordelen van de projecten, die door de aanvragende dagbladen worden voorgelegd
het evalueren van de werking van de regeling.
De regeling was een zogenaamde gerichtgenerieke regeling. Dit betekende dat de regeling in beginsel voor alle persorganen in gelijke omstandigheden gold, maar dat deze in haar uitwerking in het bijzonder was gericht op bladen die de steun het meest nodig hadden. Gekoppeld aan deze compensatieregeling werden tevens mogelijkheden geïntroduceerd voor aanvullende maatregelen, die vooral gericht waren op financiële ondersteuning van eenmalige reorganisaties en van onderzoeksprojecten.
Besluit houdende regelen betreffende een compensatieregeling voor dagbladen en aanvullende steunmaatregelen voor de pers ten laste van de Stichting Bedrijfsfonds voor de Pers (Stcrt. van 17 januari 1983, nr. 11, art. 7 en 8).
Uitkeringen op grond van deze regeling werden verstrekt over de jaren 1981, 1982, 1983, 1985 (compensatieregeling over 1985, Stcrt. van 14 juli 1987/132) en 1986. Na het in werking treden van de Mediawet en het Mediabesluit werd de compensatieregeling, bij wijziging van het Mediabesluit (wijziging van het Mediabesluit, 2 maart 1989, Stb. 1989/55) opgenomen in het Mediabesluit.
In 1982 werden de statuten van het fonds gewijzigd.
Staatscourant van 17 januari 1983, nr. 11.
Belangrijkste aanpassing, ten opzichte van de statuten uit 1974, betrof de introductie van financiële bijdragen à fonds perdu (zonder aanspraak te maken op terugbetaling) voor bijzondere doeleinden (Statuten, Stcrt. 17 januari 1983, nr. 11, art. 3 lid 2). De financiële bijdragen à fonds perdu werden slechts verleend op basis van een door de verantwoordelijke uitgever ingediend en door het fondsbestuur aanvaard project, dat uitzicht bood op een rendabele exploitatie binnen een redelijke periode (Statuten, Stcrt. 17 januari 1983, nr. 11, art. 5 lid 2).
Samenstelling, middelen en werkwijze 1988 - 2007
Met het inwerking treden van de Mediawet (Stb. 1987/249) per 1 januari 1988 werd het bedrijfsfonds een zelfstandig bestuursorgaan (ZBO). De rechten en verplichtingen van de Stichting Bedrijfsfonds voor de Pers gingen op 1 januari 1988 over op het Bedrijfsfonds voor de Pers.
Mediawet, Stb. 1987/247, art. 149.
Het bestuur bestaat uit zeven leden (een voorzitter en zes leden)die bij Koninklijk Besluit worden benoemd voor een periode van vijf jaar. Herbenoeming voor een aansluitende periode van vijf jaar is mogelijk. Met een lidmaatschap van het bestuur zijn onverenigbaar: een betrekking in dienst bij een ministerie of bij een instelling of een dienst die, dan wel een bedrijf dat, onder de verantwoordelijkheid van een minister werkzaam is en een bestuurslidmaatschap bij, of een betrekking in dienst van een persorgaan, of de uitgever van een persorgaan (Stb. 1989/247, art.124 lid 3).
De middelen van het fonds zijn voornamelijk afkomstig van opbrengsten uit de etherreclame. De Mediawet (Stb. 1987/249) bepaalde de kosten van het fonds gefinancierd uit de bedragen die de STER aan netto-inkomsten aan de minister beschikbaar stelde. In art. 128 van de Mediawet was vastgelegd, dat de minister jaarlijks bepaalde, of bedragen aan het fonds ter beschikking gesteld zouden worden ten behoeve van financiële steunverlening aan de pers. Bij invoering van de Wet landelijke commerciële omroep in 1991 (Stb. 1991/17) moest de Mediawet worden gewijzigd. Voor het fonds was deze wijziging van belang voor zover daarin de toekomstige financiering van het fonds zou worden geregeld.
De artikelen 28 sub e en artikel 128 zijn gewijzigd en artikel 133 is vervallen bij wet van 18 december 1991 (Stb. 1991/769). Deze wijzigingen traden in werking per 1 januari 1992 bij besluit van 19 december 1991 (Stb. 1991/770).
Sedert een wetswijziging in 1991 (Stb. 1991/769) bepaalt de Mediawet dat de minister, belast met het mediabeleid vaststelt welk percentage van de inkomsten uit reclameboodschappen van de Stichting Etherreclame en van de inkomsten van de commerciële omroepinstellingen, die op grond van de wet toestemming hebben verkregen, jaarlijks wordt uitgekeerd ten behoeve van het fonds.
De Nationale Investeringsbank (NIB) fungeert als intermediair bij de financiële steunverlening uit het fonds. De bank stelt in overleg met het bestuur kredietoffertes op, waarin de vorm en de voorwaarden van financiële steunverlening zijn vastgelegd. De NIB beheert voor het fonds de verstrekte kredieten, administreert de ontvangsten van aflossingen en rentebedragen en controleert of kredietvoorwaarden worden nageleefd. Financiële steun wordt verleend op aanvraag. Om voor subsidieverlening in aanmerking te komen moeten bladen passen in de werkingssfeer van het Bedrijfsfonds. De criteria hiervoor zijn te vinden in de artikelen 123 en 129 van de Mediawet (Stb. 1989/249). Deze voorschriften mogen geen betrekking hebben op de inhoud van de persorganen. Om deze reden is bovenstaande voorwaarde expliciet in de wet opgenomen (Mediawet 1987/247, art. 132 lid 2).
Taken, 1988 – 2007
Het doel van het Bedrijfsfonds is, vanaf haar ontstaan in 1974, onveranderd: het handhaven en het bevorderen van de pluriformiteit van de pers, voor zover die van belang is voor de informatie en opinievorming. Vanaf 1 januari 1988 kan het Bedrijfsfonds financiële steun verlenen aan dag-, week- en maandbladen. Niet al deze bladen kunnen een beroep doen op steun. De wet geeft namelijk, naast enkele meer formele eisen, een begrenzing aan de werkingssfeer naar soorten bladen. Deze begrenzing is verwoord in de Mediawet (Mediawet, Stb. 1989/247, art. 129, lid 2).
Het Bedrijfsfonds kent de volgende subsidiemogelijkheden:
compensatieregeling voor dagbladen (Mediabesluit, Stb. 1987/527, gewijzigd bij besluit van 2 maart 1989, Stb. 1989/55 en bij besluit van 8 november 1990, Stb. 1990/570)
subsidieverlening aan afzonderlijke persorganen (Mediawet, Stb. 1987/247, art. 129 en 130)
subsidieverlening aan organisatieonderzoek (Mediabesluit, Stb. 1987/527, art. 54 sub c en 57)
subsidieverlening voor onderzoek ten behoeve van de gehele persbedrijfstak (Mediabesluit, art. 54 sub d en 58)
subsidieverlening voor gezamenlijke projecten (Mediabesluit 54 sub b en 56)
subsidieverlening aan minderhedenbladen en internet informatieproducten (Stcrt. 2002, nr. 129).
Deze regeling werd op basis van het Mediabesluit uitgevoerd en beoogde structurele verschillen te compenseren in de concurrentieverhoudingen, waarin dagbladen op de markt werden aangeboden. De laatste keer dat het fonds aan uitgevers van dagbladen op basis van deze regeling uitkeringen deed was over het boekjaar 1989. In december 1990 adviseerde het fondsbestuur de minister om de werking van de compensatieregeling, in een flexibele vorm, met vijf jaar te verlengen.
Adviezen in 1989, uitgebracht aan de minister van Welzijn, Volksgezondheid en Cultuur, Bedrijfsfonds voor de Pers/R2, Den Haag 1990.
De minister, belast met het mediabeleid wilde een “second opinion” inwinnen en besloot tot instelling van de Commissie Second opinion Compensatieregeling voor Dagbladen (Commissie Boorsma).
De commissie bestond uit: P.B. Boorsma, H.W. de Jong en J. Simons.
In de jaren die volgden werd de uiteindelijke beslissing om de compensatieregeling te verlengen uitgesteld. Van 1990 tot 2007 kende de compensatieregeling een slapend bestaan.
Inmiddels was het perslandschap in 1997 door concentratie en veranderingen in de informatie- en communicatietechnologie ingrijpend veranderd.
Vernieuwend persbeleid, rapport van het Bedrijfsfonds voor de Pers, Den Haag 1997.
Tegen deze achtergrond kwam het fondsbestuur tot de conclusie dat de Compensatieregeling geen nieuw leven zou moeten worden ingeblazen, omdat de regeling niet langer meer in de veranderde media- en perswereld paste. Bij wijziging van de Mediawet in 2007 (Stb. 2007/193) werd de Compensatieregeling, geregeld in de Mediawet, art. 131 en het Mediabesluit, art. 54 sub a en 55, ingetrokken. In plaats van deze regeling bepleitte het fondsbestuur een apart budget voor vernieuwende uitgeefprojecten en redactionele projecten die journalistieke creativiteit en journalistieke mededinging bevorderen.
Ibidem, blz. 113-114.
In 2000 stelde het Bedrijfsfonds voor de Pers in een onderzoek vast dat er een knelpunt bestond bij de informatievoorziening van en voor minderheden.
Pluriforme informatie in een pluriforme samenleving. Knelpunten in de informatievoorziening van en voor etnische minderheden in Nederland, met bijzondere aandacht voor de persmedia (S9), Bedrijfsfonds voor de Pers, Den Haag 2000.
De uitvoering van de Tijdelijke subsidieregeling minderhedenbladen en journalistieke internetinformatiebladen is gedelegeerd aan het Bedrijfsfonds.
Tijdelijke subsidieregeling minderhedenbladen en journalistieke internetinformatiebladen, Stcrt. 2002, nr. 129, art. 13 lid 1.
De regeling voor minderhedenbladen is in het leven geroepen omdat er een knelpunt bestaat bij de informatievoorziening van en voor minderheden. De subsidieregeling journalistieke internet-informatieproducten is bedoeld als stimulering van kwalitatief hoogwaardige journalistieke informatievoorziening via het internet, dat zich in betrekkelijke korte tijd heeft ontwikkeld tot een belangrijke informatiebron voor burgers. Om voor een subsidie of krediet op grond van de Tijdelijke subsidieregeling minderhedenbladen en journalistieke internet-informatieproducten in aanmerking te komen dient het project c.q. het informatieproduct aan bepaalde wettelijke criteria voldoen. De subsidieregeling voor minderhedenbladen had een looptijd van vier jaar en de regeling journalistieke internet-informatieproducten had een looptijd van drie jaar.
Tijdelijke subsidieregeling minderhedenbladen en journalistieke internetinformatiebladen, Stcrt. 2002, nr. 129, art. 14.
In 2005 nam staatssecretaris van het Ministerie van Onderwijs, Cultuur en Wetenschap (OCW), belast met perszaken, het advies van het fonds over de tijdelijke regeling vooralsnog voort te zetten.
Brief van Medy C. van der Laan, staatssecretaris van OCW, van 18 januari 2005 (kenmerk MLB/M/2005/1422) aan de voorzitter van de Tweede Kamer der Staten-Generaal betreffende het persbeleid.
Per 1 juli 2007 werd, bij wijziging van de Mediawet (Stb. 2007/193), de naam van het Bedrijfsfonds voor de Pers veranderd in Stimuleringsfonds voor de Pers om daarmee tot uitdrukking te brengen dat het fonds naast de van oudsher bestaande taak om tijdelijk financiële steun te bieden aan noodlijdende persorganen, ook een stimulerende rol moet kunnen vervullen bij de modernisering en vernieuwing van het perslandschap.
Het Bedrijfsfonds voor de Pers besliste schriftelijk op de aanvraag. De procedurele gang van zaken bij het indienen van een aanvraag is wettelijk geregeld:
in de artikelen 125, 127 en 132 van de Mediawet (Stb. 1989/249 )
in de artikelen 59, 60, 61, 62, 63, 65 en 66 van het Mediabesluit (Stb. 1987/573)
in de artikelen 6 tot en met 13 van de Tijdelijke subsidieregeling minderhedenbladen en journalistieke internet-informatieproducten.
Het Bedrijfsfonds voor de Pers is verder belast met:
het beheren van de middelen van het fonds zelf en het houden van toezicht op naleving van de aan de verleende subsidie verbonden voorwaarden
het verrichten dan wel doen verrichten van onderzoek met betrekking tot het functioneren van de pers
het desgevraagd of uit eigen beweging adviseren van de minister, belast met het mediabeleid over de uitvoering van de wet, voor zover dit voor de taakuitoefening van het fonds van belang is. Met ingang van 1 januari 1998 werd de adviesfunctie van het fonds (Mediawet, Stb. 1987/249, art. 123 lid 2 sub c) bij wijziging van de Mediawet (Stb. 1997/580) geschrapt.
Geschiedenis van het archiefbeheer
Voor zover bekend zijn er geen incidenten geweest waarbij archiefmateriaal is beschadigd of verloren gegaan.
Als ingang op het archief zijn naast deze toegang postboeken aanwezig. Vanaf november 1999 wordt gebruik gemaakt van een elektronisch postboek.
De verwerving van het archief
Het archief is door schenking verworven.
2.25
Aanwijzingen voor de gebruiker
Openbaarheidsbeperkingen
Volledig openbaar.
Materiële beperkingen
Het archief kent geen beperkingen voor het raadplegen van stukken als gevolg van slechte materiële staat.
Aanvraaginstructie
Openbare archiefstukken kunnen online worden aangevraagd en gereserveerd. U kunt dit ook via de terminals in de studiezaal van het Nationaal Archief doen. Om te kunnen reserveren dient u de volgende stappen te volgen:
U maakt een profiel aan op www.gahetna.nl, en logt vervolgens in
Via de archiefinventaris (alleen de beschrijvingen met rode nummers) selecteert u het gewenste archiefstuk door op de knop 'Reserveren' te klikken
In het volgende scherm geeft u aan op welke dag u het archiefstuk wilt inzien
Indien u zich bevindt in de studiezaal en een tafelnummer heeft ontvangen kunt u dit nummer vermelden. Als u geen tafelnummer heeft kunt u tafelnummer 777 laten staan
Vervolgens bevestigt u uw reservering door deze te versturen.
Verwant materiaal
Beschikbaarheid van kopieën